【裁判字號】    97,台上,2111
【裁判日期】    970522
【裁判案由】    業務過失致人於死
【裁判全文】
最高法院刑事判決            九十七年度台上字第二一一一號
上  訴  人  甲○○
自訴代理人  黃建雄律師
被      告  乙○○
            丙○○
上列上訴人因自訴被告等業務過失致人於死案件，不服台灣高等
法院高雄分院中華民國九十七年二月二十日第二審更審判決（九
十六年度醫上更(一)字第二號，自訴案號：台灣高雄地方法院九十
一年度自字第三三五號），提起上訴，本院判決如下：
    主  文
上訴駁回。
    理  由
按刑事訴訟法第三百七十七條規定：上訴於第三審法院，非以判
決違背法令為理由，不得為之。是提起第三審上訴，應以原判決
違背法令為理由，係屬法定要件。如果上訴理由書狀並未依據卷
內訴訟資料，具體指摘原判決不適用何種法則或如何適用不當，
或所指摘原判決違法情事，顯與法律規定得為第三審上訴理由之
違法情形，不相適合時，均應認其上訴為違背法律上之程式，予
以駁回。本件原判決以自訴意旨略稱：被告乙○○、丙○○分別
係高雄縣旗山鎮○○路六一八號廣聖醫院院長、副院長，均為負
責醫師。自訴人之父郭名敦於民國八十九年間罹患胰臟癌，同年
在國立台灣大學醫學院附設醫院（下稱台大醫院）開刀，於九十
、九十一年間繼續在財團法人長庚紀念醫院高雄分院（下稱長庚
醫院）化療，因化療後身體孱弱，遂由其子郭自崇陪同於九十一
年六月一日前往廣聖醫院門診，當日由丙○○看診，丙○○即已
知悉郭名敦上開狀況。同月三日九時許回診時，由乙○○看診，
郭名敦主訴有咳嗽、濃痰症狀，乙○○未安排照肺部Ｘ光檢驗，
致未及時察覺郭名敦罹患肺炎，其後乙○○表示郭名敦經抽血檢
查後有貧血現象，應住院輸血，惟疏未注意郭名敦當時白血球數
值低下，免疫力極差，竟未安排郭名敦住隔離病房或建議轉院，
郭名敦即辦理住院及接受輸血，自該日下午一時開始輸血至同日
下午五時許，郭名敦因感身體不適，郭自崇要求停止輸血，然乙
○○表示仍應繼續輸血，同日下午十一時許，郭名敦輸完血後，
出現高燒、咳嗽、濃痰、呼吸急促等現象，乙○○未考慮郭名敦
可能有併發感染狀況，亦未安排照肺部Ｘ光檢驗，即草率認定郭
名敦為輸血後過敏反應，致未正確診斷出郭名敦罹患肺炎，亦未
正確使用第三線抗生素。嗣於翌日上午二時四十分許，郭名敦因
細菌感染引發敗血症休克後，丙○○未正確使用第三線抗生素，
亦未及時檢驗血氧濃度或建議轉院，或插管施予人工呼吸等處置
，僅囑咐護士施打療效較差之第一代抗生素及給予氧氣面罩，致
郭名敦於同月四日上午九時五十分轉送至長庚醫院急救時，已呈
呼吸衰竭狀況，經長庚醫院施行插管術仍回天乏術，郭名敦乃因
敗血性休克、胰臟癌、呼吸衰竭而死亡。因認被告等均涉犯刑法
第二百七十六條第二項業務過失致人於死罪嫌。經審理結果認為
不能證明被告等犯罪，爰維持第一審諭知其等無罪之判決，駁回
自訴人在第二審之上訴。已綜合全部卷證資料，逐一斟酌判斷，
敘明其無從形成被告等有罪之心證理由，從形式上觀察，並無違
背法令之情形存在。查證據之取捨及其證明力之判斷，屬於事實
審法院之職權，苟其所為之判斷，並不違背經驗法則及論理法則
，即不能任意指為違背法令，而執為合法之第三審上訴理由。原
判決依據廣聖醫院、長庚醫院、台大醫院病歷、治療紀錄、護理
交班卡、行政院衛生署醫事審議委員會鑑定書，勘驗筆錄及證人
朱毅祥、曾筱玲、陳惠萍之證詞等證據資料認定：病患郭名敦於
九十一年六月三日上午至廣聖醫院就診，由乙○○看診，因郭名
敦當時主訴有噁心、暈眩、低血壓等不適症狀，乙○○經診斷為
不明原因休克、胰臟癌術後復發，乃安排郭名敦於同日上午九時
三十分許住院，並依醫療常規給予血壓、呼吸、心跳、體溫、血
液等基本生理檢查，住院後血壓已升至正常值，因有貧血，另給
予輸血治療，尚無發燒需立即搶救之必要。是乙○○於郭名敦求
診之初，廣聖醫院尚有治療能力，乙○○同意郭名敦住院，而未
建議其轉院，即難認有何醫療疏失。而郭名敦自同日晚上十時起
至翌日（六月四日）上午八時止，係由廣聖醫院值班醫師朱毅祥
負責診治，被告等均未參與醫療行為，亦難令負過失責任。雖同
月四日上午零時至二時四十分許，郭名敦發生休克、血壓下降、
胸悶盜汗等症狀，朱毅祥醫師意識到郭名敦可能是敗血性休克，
廣聖醫院已乏治療能力，乃通知丙○○向郭名敦子女郭自崇、甲
○○解釋溝通，建議轉院，否則可能有生命危險，並安排郭名敦
接受胸部Ｘ光檢查，但均遭拒絕。此段期間，丙○○既僅負責向
自訴人等解釋溝通並建議轉院之行政事宜，亦未參與醫療行為，
仍無違反任何作為義務可言。另朱毅祥醫師於診療期間對郭名敦
進行輸血、注射類固醇、止咳化痰針劑、退燒針、強心劑、抗生
素 Cefazolin及氧氣吸入治療，並施作血液細菌培養檢查、皮膚
血氧濃度檢測，均依醫療常規予以處置，均無不當。至郭名敦於
同月四日轉送長庚醫院後，經培養血液細菌結果固為綠膿桿菌，
與廣聖醫院所培養之克列伯氏菌不同，但有可能係在長庚醫院始
遭感染，或其檢體遭污染所致。因郭名敦為胰臟癌末期患者，癒
後不佳，即使使用插管治療也無法改變其疾病惡化之事實等情。
因而認定被告等並無過失責任，已詳加斟酌論斷，敘明其所憑之
證據及認定之理由。其採證尚無違背證據法則，或調查職責未盡
，甚或判決理由欠備或矛盾之違法。次按醫療行為之對象係人類
之身體，施以相同之醫療行為，有可能產生不同之效果，其未產
生預期之療效，因素眾多，除人為之疏失外，人體反應之不確定
性，亦係另一重要因素。醫學之有限性與人體反應之不確定性，
對病患而言，自是一種不可預測之危險，但相對於治療疾病之目
的，應屬可容許之危險，故醫療行為基本上並不包含保證治癒之
性質。而疾病治療過程中既有許多不可預測之危險，對於疾病診
斷及治療方法之選擇，均有賴醫師之專業判斷及裁量。由於疾病
變化無窮，因人而異，加以治療之多樣性、效果之不確定性，因
此難有統一之治療標準。本件病患郭名敦於求診之初，廣聖醫院
有無治療能力，可否准許其住院，治療過程中何以未施作動脈血
氧濃度測試及氧氣罩及插管治療，何以僅注射抗生素 Cefazolin
，而未使用廣效型抗生素，轉院時有無再給予追加升壓劑之必要
等細節。俱屬涉及醫師專業知識與判斷之範疇。今原審已查明丙
○○、朱毅祥醫師於治療郭名敦過程中，均依醫療常規予以處置
，並無不當之行為。則丙○○、朱毅祥之醫療行為與郭名敦之死
亡間即無相當因果關係存在。而乙○○、丙○○對朱毅祥醫師及
護士亦無督導不周之責。原審諭知被告等無罪之判決，其採證符
合一般經驗及論理法則。末查審理事實之法院，對於被告有利及
不利之證據，均應一律予以注意，詳加調查，期能發現真實。然
所謂有利及不利之證據，係指該證據倘予採納，得以推翻原判決
所確認之事實，而得據以為不同之認定為斷；倘與待證事項無關
，或所證明之事項已臻明瞭，原審縱未為調查，或未於判決理由
內特加說明，均無違背法令可言。被告等並無過失責任，事證已
臻明確，則自訴人與證人曾嘉芸之電話對話錄音譯文縱予採納，
仍無以推翻原判決所確認之事實，而得據以為不同之認定；另自
訴人所指被告等違反其他醫療法規定部分，或與本件待證事項無
關，或所證明之事項已臻明瞭，原審未為調查，或未於判決理由
內加以說明，尤無違誤之處。茲自訴人所提出之證據，既不足為
被告等有罪之積極證明，其指明之證明方法，復無從說服法院以
形成被告等有罪之確信，或未指明其證據方法與待證事實之關係
，基於無罪推定之原則，原審維持第一審諭知被告等無罪之判決
，均無違法可言。上訴意旨置原判決上開明確論斷於不顧，對原
審採證認事職權之適法行使，任憑己見，或就同一證據資料為相
異之評價，或就不影響於判決本旨事項再事爭辯，均與法律規定
得為第三審上訴理由之違法情形，不相適合，其上訴違背法律上
之程式，應予駁回。
據上論結，應依刑事訴訟法第三百九十五條前段，判決如主文。
中    華    民    國  九十七  年    五    月  二十二  日
                      最高法院刑事第十一庭
                          審判長法官  花  滿  堂
                                法官  黃  正  興
                                法官  陳  東  誥
                                法官  林  錦  芳
                                法官  李  伯  道
      本件正本證明與原本無異
                                      書  記  官
中    華    民    國  九十七  年    五    月  二十六  日
                                                 H


司法院資訊處製作；財團法人民間司法改革基金會備份。
